臺灣高雄地方法院刑事判決　　　　　　　　　　　　　九十三年度易字第一四二號
　　公　訴　人　臺灣高雄地方法院檢察署檢察官
　　被　　　告　戊○○
　　　　　　　　丁○○
右列被告等因詐欺案件，經檢察官提起公訴（九十二年度偵字第二四五二九號），本
院判決如左：
    主  文
戊○○連續意圖為自己不法之所有，以詐術使人將本人之物交付，處有期徒刑伍月，
如易科罰金，以佰元折算壹日。
丁○○無罪。
    事  實
一、戊○○基於意圖為自己不法所有之概括犯意，先於民國九十二年六月十二日，以
    電話向其以前在中興證券集團中興證券之同事乙○○佯稱其弟弟丁○○的股票帳
    戶需要交割款，緊急調度不及，將會發生違約交割為由，請求乙○○幫忙借款，
    並承諾於三日內還款，致使乙○○陷於錯誤，而向友人王有美調借新台幣（下同
    ）十九萬元，並由王有美於同年六月十三日從中國信託商業銀行新興分行帳號0
    00000000000號帳戶將十九萬元匯入丁○○所有之華南商業銀行北高
    雄分行帳號000000000000號之帳戶內，然屆期戊○○又以股票尚有
    問題，尚未處理好等為由，向乙○○要求延緩清償，並於九十二年六月十六日以
    電話向乙○○訛稱須調借第二筆款項，股票才可以交割，交割後才會有錢清償，
    否則股票交易會發生違約為由，而再次向乙○○調借款項，因乙○○及王有美要
    求其提供擔保，戊○○遂於九十二年六月十七日，在位於高雄市○○路之中興證
    券公司內提供丁○○之前揭華南商業銀行北高雄分行帳戶之存摺、印章及提款卡
    給乙○○作為擔保，並向乙○○佯稱保證於九十二年六月十九日會有款項入帳，
    屆期乙○○可自前揭丁○○之帳戶提領以供清償二筆借款，致乙○○誤信為真，
    而再次向友人王有美調借二十三萬元，並由王有美於九十二年六月十八日將上開
    款項匯入丁○○之前揭帳戶，乙○○並將戊○○所交付之丁○○前揭帳戶之存摺
    、印章及提款卡交付給王有美。嗣王有美於九十二年六月十九日前往提款，卻未
    提領到款項，戊○○又表示須延緩一天入帳，王有美遂於九十二年六月二十日再
    持前揭提款卡提領出該帳戶之全部餘額僅二十二萬六千元，仍不足清償戊○○之
    前揭二筆借款，乙○○再向戊○○詢問，戊○○又向乙○○稱要等到九十二年六
    月二十三日星期一才會入帳等語，王有美遂委由乙○○於九十二年六月二十三日
    下午二點三十分許持前揭存摺，至華南商業銀行鹽埕分行提領款時，竟發現丁○○之前揭帳戶之存摺、印章、及提款卡已由不知情之丁○○於九十二年六月二十
    三日上午以在高雄火車站遺失為由申請作廢，並變更新印章、補領新存摺及金融
    卡使用，且將該帳戶內之餘款十四萬九千元提領一空，乙○○則未能自該帳戶領
    取款項，而戊○○則避不見面，且不知去向，乙○○始知受騙。
二、案經乙○○訴由臺灣高雄地方法院檢察署檢察官偵查起訴。
    理  由
壹、被告戊○○部分：
一、右揭犯罪事實，訊據被告戊○○固不否認，其於前揭時、地，有以丁○○帳戶內
    之股票即將違約交割為由，向告訴人乙○○調借二次款項計四十三萬元，並有交
    付丁○○帳戶之存摺、印章、提款卡作為擔保，且答應讓告訴人乙○○可自該帳
    戶提領款項作為清償等情，惟被告戊○○矢口否認有何詐欺之犯行，並辯稱：其
    係向乙○○借錢，並無詐騙乙○○之意思云云。經查：
  (一)右揭犯罪事實，業據告訴人乙○○、證人王有美於警詢、偵查及本院審理時證述
    明確，且有華南商業銀行北高雄分行九十二年十二月十日（九二）華北高字第四
    ○○號函檢送丁○○帳號000000000000號帳戶印章、提款卡、存摺
    等相關資料作廢之正本文件各乙份、華南商業銀行北高雄分行九十二年十二月三
    十一日（九二）華北高字第四二七號函檢送丁○○前揭帳戶之存款往來明細表十
    紙、元大京華證券股份有限公司博愛分公司九十二年十二月三十日函檢送丁○○
    之股票帳戶自九十二年一月一日起至九十二年十月三十日止買賣交易紀錄乙份、
    丁○○前揭華南商業銀行北高雄分行帳戶之存摺影本、匯款申請書、王有美前揭
    中國信託商業銀行帳戶往來明細各乙份在卷可稽。
  (二)又被告丁○○供稱：伊所有之前揭帳戶是伊自九十一年初起，就借予被告戊○○
    及其母親甲○○使用，該帳戶平日均由戊○○及伊母親保管語；證人甲○○亦證
    稱：該帳戶之前是伊在使用，後來被告戊○○去證券公司上班後，說需要一個戶
    頭，就拿該帳戶去用等語明確，被告亦陳稱該帳戶開戶的目的，是一方面向公司
    說伊有開戶，且是用來購買基金、股票用的等語。且告訴人乙○○證稱：被告戊○○於九十二年六月十二日第一次向伊借錢，因股票交割均為三天交割，被告戊○○跟伊說好三天後要還錢，於九十二年六月十六日本來應該償還第一筆借款，
    但被告戊○○表示有問題，所以沒有還錢，同時又再向伊稱須再調借第二筆款項
    才可以交割，交割後才會有錢，否則會違約交割為由，由於伊向王有美調借錢時
    ，王有美表示要有保障，被告戊○○才會拿被告丁○○之存摺、印章、提款卡給
    伊，王有美同意後，被告戊○○於六月十七日拿被告丁○○之存摺、印章、提款
    卡至位於高雄市○○路中興證券給伊，並表示九十二年六月十日帳戶內就有足夠
    的錢可供提領而清償，王有美遂於九十二年六月十八日匯款二十三萬元至丁○○
    帳戶，惟王有美於九十二年六月十九日前往提款卻未領到，戊○○又表示會延緩
    一日，並明確表示於六月二十日帳戶就會有足夠的錢入帳可供伊提領，因此王有
    美又於六月二十日前往領款，但帳戶之餘額只有二十二萬六千元，並不足清償全
    部借款，伊再聯絡被告戊○○，被告戊○○又推說要六月二十三日星期一才會入
    帳，從此之後，被告戊○○手機關機，避不見面，聯絡不到人，伊於六月二十三
    日下午二點半左右代替王有美領款時才發現被告戊○○所交付的丁○○帳戶之存
    摺、提款卡、印章已於當日上午九點多，由丁○○本人在華南商業銀行北高雄分
    行辦理作廢並變更印章，且將存款餘額全部提領走等語（見本院九十三年六月十
    日審判筆錄、臺灣高雄地方法院檢察署九十二年發查字第三八九四號偵查卷九十
    二年七月十七日詢問筆錄）；核與證人王有美證稱：有關戊○○向伊借錢及乙○○交給伊存摺等資料之過程，均如乙○○前揭證述，兩次借錢均有向伊表示還款
    期間，伊匯入第一筆款項後，被告戊○○並未依其所說於三天內還錢，要再向伊
    調借第二筆款項時，伊曾向乙○○表示被告戊○○沒信用，不要借錢給她，但乙○○說顧及同事情誼，還是要借錢，且會拿存摺、印章、提款卡給伊，伊於同年
    六月二十日以該提款卡提領二十二萬六千元，本來同年六月二十日當天就可以全
    部清償，但當天該帳戶只有二十二萬六千元等情（見本院九十三年六月十日審判
    筆錄）相符。則被告戊○○係在調借第二筆款項時始於九十二年六月十七日交付
    丁○○前揭帳戶之存摺、印章、提款卡給乙○○供擔保，並允諾乙○○可自該帳
    戶自行提款以供清償，並非如公訴人所述係於第一次調借款項時，即已交付前揭
    存摺等資料為擔保，公訴人此部分容有誤會，併此敘明。且依被告丁○○前揭帳
    戶之存摺影本可知，證人王有美於九十二年六月十三日所匯入第一筆款項十九萬
    元，被告戊○○雖用以購買中環及陽明之股票，惟證人於同年六月十八日所匯入
    之第二筆借款二十三萬元，該帳戶於當日隨即轉帳二十七萬五千元（包括原先存
    簿中之四萬五千元）至他處，此有存摺影本附卷可稽，顯見並未如被告戊○○所
    稱係用以購買股票；又被告戊○○第一次向乙○○調借款項時，向乙○○保證於
    九十二年六月十六日即有款項可以清償第一筆借款十九萬元，雖該帳戶於九十二
    年六月十六日有五筆因股票交易之款項匯入，但於九十二年六月十六日該帳戶餘
    額僅有一萬四千二百四十九元；又被告戊○○於第二次向乙○○調借款項，又再
    向乙○○表示要於九十二年六月二十日就有足額款項可供清償，惟該日該帳戶餘
    額僅有二十二萬六千元，亦不無足清償乙○○幫其調借之二筆款項之金額，且於
    九十二年六月二十三日丁○○向銀行辦理遺失時，該帳戶餘額也僅有十四萬九千
    一百元，亦不足積欠之餘額十九萬四千元（430,000-226,000=194,000），且之
    後該帳戶雖有款項存入，亦於存入款項後一、二日內隨即又被提領出，該帳戶內
    始終未能有足夠款項，可供清償被告戊○○之積欠乙○○之調借款項，此有丁○○存摺影本在卷可稽。
  綜上所述，足認被告戊○○於向乙○○調借款項時，已明知並無款項可供清償，卻
  仍向乙○○謊稱於六月十六日、六月二十日、二十三日會有款項匯入足供清償借款
  ，顯見其要求乙○○調借款項時，即無屆期清償調借款項之意願，故其有詐欺之故
  意及犯行，被告犯行堪以認定。
二、核被告戊○○所為，係犯刑法第三百三十九條第一項詐欺取財罪。被告戊○○前
    後二次詐欺犯行，時間緊接，方法相同，觸犯構成要件相同之罪名，顯係基於概
    括犯意為之，依連續犯規定論以一罪，並依法加重其刑。另公訴意旨認被告戊○○此部分之犯行乃與被告丁○○有共同犯意聯絡及行為分擔，容有誤會（詳如後
    述）。爰審酌被告戊○○正值青壯年，不思以正當管道獲取財物，竟施以詐術向
    他人騙取財物，以逞私慾，犯後猶否認犯行，顯見其毫無悔意，惟念及其並無前
    科，有臺灣高等法院被告全國前案紀錄表一份在卷可稽，並已償還部分之借款等
    一切情狀，量處如主文所示之刑，並諭知易科罰金之折算標準。
貳、被告丁○○部分：
一、公訴意旨略以：被告丁○○與被告戊○○基於共同意圖為自己不法所有之概括犯
    意聯絡，先由戊○○於九十二年六月十二日佯稱其弟弟丁○○的股票帳戶需要交
    割款，緊急調度不及，將會違約交割為由，向先前同事即告訴人乙○○請求幫忙
    借款，除承諾將於三日內還款外，並將被告丁○○所有之上開華南銀行帳戶存摺
    、印章及提款卡質押予乙○○，及允諾乙○○可自行提款以為返還借款，致使乙○○信以為真，向友人王有美調借新台幣（下同）十九萬元，並由王有美從中國
    信託新興分行的帳戶（帳號000000000000號）將上開款項匯入丁○○所有之華南銀行北高雄分行之帳戶中（帳號為000000000000號）
    ，然屆期戊○○又以股票尚未處理好為由，向乙○○要求延緩還款。於同年月十
    八日，戊○○又向乙○○訛稱：因股票處理錯誤，需再有二十餘萬元，否則股票
    交易會發生違約，之前所借之款項亦會遭到凍結等語，而再次向乙○○借款，並
    再度保證於同年月二十日、二十三日會有款項入帳，定將前筆借款一併返還，致
    乙○○誤信為真，而再次向友人王有美借款二十三萬元，王有美再次將上開款項
    從中國信託銀行的帳戶匯入丁○○之華南銀行帳戶中，乙○○並將戊○○先前所
    交付之華南銀行帳戶存摺、印章及提款卡交付予王有美。王有美乃於同年月二十
    日持該華南銀行之提款卡提領出存摺餘額二十二萬六千元，王有美於同年月二十
    三日（即星期一）持該華南銀行之存摺再至華南銀行鹽埕分行帳戶中欲提領時，
    竟發現上開華南銀行之存摺、印章及提款卡業已為戊○○唆使被告丁○○以在高
    雄火車站遺失為由申請作廢，補領新存摺及提款卡使用，被告丁○○並將該帳戶
    內之餘款十四萬九千元提領一空，以阻止乙○○等再提領，後戊○○亦已去向不
    明，乙○○始之受騙，認被告丁○○與戊○○共同涉犯詐欺罪嫌云云。
二、本件公訴人認被告丁○○涉有詐欺犯行，係以告訴人乙○○之指訴、證人王有美
    之證述，及丁○○申報遺失前揭華南商業銀行帳戶存摺、提款卡、存款往來交易
    明細等資料為據。訊據被告堅決否認上開犯行，辯稱：伊不認識乙○○，平常該
    存摺、提款卡係由伊母親保管，因伊母親在家裏找不到存摺，伊才報遺失，伊並
    未與戊○○共同詐欺等語。
三、按犯罪事實應依證據認定之，無證據不得推定其犯罪事實。又不能證明被告犯罪
    者，應諭知無罪之判決。刑事訴訟法第一百五十四條、第三百零一條第一項分別
    定有明文。且按刑法第三百三十九條第一項詐欺罪之成立，以意圖為自己不法之
    所有，以詐術使人陷於錯誤，而將本人或第三人之物交付為要件。
四、經查：證人即被告丁○○、戊○○之母親甲○○證稱：該帳戶係被告戊○○去證
    券公司上班後，說需要有個戶頭而拿去使用，平日該帳戶存摺、印章、提款卡由
    伊保管，戊○○知道伊放在何處，用完後會拿回來給伊，伊有錢也會拿給戊○○
    幫伊存入該帳戶，九十二年六月二十二日星期日晚上係伊發現存摺不見，當時伊
    因找不到戊○○，晚上九點多被告丁○○回來後，伊向被告丁○○說存摺、印章
    不見了，先打電話辦理掛失止付，等到星期一伊等找不到戊○○，公司的人向伊
    等表示戊○○請假，所以就去辦遺失，因為帳戶內有十幾萬元，伊不放心，所以
    伊要被告丁○○將全部錢領出，丁○○領出後將錢交給伊，遺失地點之所以填寫
    「高雄火車站」，是因為銀行小姐叫被告丁○○隨便寫一個地點等語；被告戊○○亦供稱：丁○○並不知道將其前揭帳戶之存摺、印章、提款卡交付予乙○○借
    錢質押之事，存摺、印章、提款卡是伊自己在伊母親的房間衣櫃裏面的左邊抽屜
    拿的，伊沒有告訴伊母親是要拿去質押，也沒有明確告訴乙○○該等資料係伊偷
    偷拿出來的等語，核與被告丁○○供稱：戊○○將存摺、印章、提款卡交付予乙○○借錢質押之事，伊並不知道，該帳戶之存摺、印章由伊母親保管，伊只有一
    次為了要幫戊○○作業績才買幾萬元股票，該存摺裏應該沒有伊的錢，而伊母親
    於報遺失的前一天晚上告訴伊（即九十二年六月二十二日晚上）發現存摺等資料
    不見，且找不到戊○○，伊母親要伊先以電話掛失，於翌日至銀行辦理遺失，是
    銀行小姐要伊隨便填一個地點，伊就填高雄火車站，且將全部餘額款項領出並交
    付給伊母親等情相符。又告訴人乙○○亦證稱於九十二年六月二十三日前，其未
    曾與被告丁○○接觸過，戊○○將被告丁○○之存摺等資料拿給伊，伊亦未通知
    被告丁○○等語。綜上，足認於九十二年六月十三日、六月十六日戊○○分別以
    丁○○帳戶股票交割需款為由，並允諾三日還款，向乙○○調借款項為詐欺行為
    ，及於九十二年六月十七日提供丁○○帳戶之存摺、印章、提款卡給乙○○作為
    擔保時，被告丁○○就戊○○以其帳戶之存摺、印章、提款卡作為擔保而要求乙○○幫忙調借款項等情事，顯然並不知情，當無所謂與戊○○共同有為本案之詐
    欺犯意聯絡及行為分擔，且被告丁○○係因證人甲○○於九十二年六月二十二日
    晚上向其表示找不到存摺，而該存摺平日又係由證人甲○○保管，並由戊○○在
    使用，甲○○因找不到戊○○，才會要求丁○○於九十二年六月二十三日辦理遺
    失作廢，亦非戊○○唆使丁○○前往銀行辦理遺失作廢等事宜，業據證人甲○○
    證述明確。至喪失更換新印鑑申請書上丁○○雖填寫遺失地點為「高雄火車站」
    ，與被告丁○○供稱及證人甲○○所證稱均係在家中找不到等語雖不符，惟被告
    丁○○供稱是銀行小姐要其隨便填一個地點，伊就填高雄火車站等語，核與證人
    甲○○亦證稱伊當時有與被告丁○○去銀行辦理遺失事宜，伊在旁邊，銀行小姐
    要丁○○隨便填一個地點，丁○○就填高雄火車站等語相符，且如前所述，該帳
    戶存摺等資料平日由甲○○保管，戊○○會拿出去使用，被告丁○○及證人甲○○於找不到戊○○之情況下，為怕有人盜領，當會立即向銀行辦理遺失作廢，以
    確保存款權益，與常情並無不符，而前揭單據上所填載之遺失地點與事實不符，
   僅係被告丁○○未據實向銀行申報遺失地點，尚難憑以被告丁○○所填寫遺失地
    點與事實不符，即認被告丁○○與戊○○有共同詐欺之犯行及犯意聯絡。此外，
    本院復查無其他證據足以證明被告丁○○確有公訴人所指之詐欺犯行，揆諸前揭
    說明，既無積極證據足資認定被告丁○○有上開犯行，不能證明被告犯罪，依法
    應諭知無罪之判決。
據上論斷，應依刑事訴訟法第二百九十九條第一項前段、第三百零一條第一項，刑法
第五十六條、第三百三十九條第一項、第四十一條第一項前段，罰金罰鍰提高標準條
例第一條前段、第二條，判決如主文。
本案經檢察官丙○○到庭執行職務。
中      華      民      國      九十三      年      六    月    二十四  日
                                  臺灣高雄地方法院刑事第七庭
                                      審判長法  官  曾逸誠
                                            法  官  廖純卿
                                            法  官  陳月雯
右正本證明與原本無異。
如不服本判決，應於判決送達後十日內，向本院提出上訴狀。
                                            書記官  林佳蓉
中      華      民      國      九十三      年      六    月    二十八  日
附錄論罪科刑法條：
中華民國刑法第三百三十九條第一項
意圖為自己或第三人不法之所有，以詐術使人將本人或第三人之物交付者，處五年以
下有期徒刑、拘役或科或併科一千元以下罰金。
